【裁判字號】    98,訴,2259
【裁判日期】    980722
【裁判案由】    毒品危害防制條例
【裁判全文】
臺灣板橋地方法院刑事判決              98年度訴字第2259號
公  訴  人  臺灣板橋地方法院檢察署檢察官
被      告  甲○○
                    （現另案於臺灣臺北看守所羈押中）
上列被告因違反毒品危害防制條例案件，經檢察官提起公訴（98
年度毒偵字第2947號），本院判決如下：
    主    文
甲○○施用第一級毒品，處有期徒刑捌月，扣案海洛因參包（總
淨重參點貳捌公克，及不可分離之包裝袋參只）均沒收銷燬；又
施用第二級毒品，處有期徒刑伍月，扣案甲基安非他命肆包（驗
後總淨重伍點伍肆柒捌公克，及不可分離之包裝袋肆只）均沒收
銷燬，扣案吸食器壹個沒收。應執行有期徒刑壹年，前揭吸食器
壹個沒收，又海洛因參包、甲基安非他命肆包均沒收銷燬。
    事    實
一、甲○○前於民國96年7 月間因施用毒品案件，經本院以96年
    度毒聲字第1887號裁定令入勒戒處所觀察勒戒後，認有繼續
    施用毒品之傾向，再經以96年度毒聲字第2715號裁定令入戒
    治處所施以強制戒治，嗣因成效及格無繼續戒治之必要，於
    97年10月22日停止戒治釋放出所，並由臺灣板橋地方法院檢
    察署檢察官，於97年11月4 日以97年度戒毒偵字第628 號為
    不起訴處分確定。詎其各基於施用第一、二級毒品之犯意，
    於98年4 月13日18時許，在臺北縣蘆洲巿永安南路2 段234
    號3 樓，分別以捲菸方式施用第一級毒品海洛因，及以將毒
    品置於扣案吸食器內，於下方燃燒而吸食所生煙霧方式，施
    用第二級毒品甲基安非他命。嗣於同日21時30分許，在上址
    為警查獲，並扣得甲○○所有供本次吸食甲基安非他命所用
    之吸食器1 個（即偵卷第24頁編號1 照片打圈處者）、海洛
    因3 包（總淨重3.28公克，及不可分離之包裝袋3 只）、甲
    基安非他命4 包（驗前總淨重5.548 公克、驗後總淨重5.54
    78公克，及不可分離之包裝袋4 只）。
二、案經臺北縣政府警察局移送臺灣板橋地方法院檢察署檢察官
    偵查起訴。
    理    由
一、按被告以外之人於審判外之陳述，雖不符前4 條之規定，而
    經當事人於審判程序同意作為證據，法院審酌該言詞陳述或
    書面陳述作成時之情況，認為適當者，亦得為證據，刑事訴
    訟法第159 條之5 定有明文；故當事人如放棄對原供述人之
    反對詰問權，於審判程序表示同意該等傳聞證據可作為證據
    ，除法院認該傳聞證據欠缺適當性外，自可承認其證據能力
    。經查，關於本案屬於審判外陳述之傳聞證據，公訴人、被
    告甲○○於審判程序均同意作為證據，且經本院審酌該證據
    作成情況均無不適當之情形，是依上開規定，認得作為本案
    證據。
二、訊據被告固不否認有於上述時、地施用第一級毒品海洛因及
    第二級毒品甲基安非他命之犯行，惟辯稱兩者係同時置入扣
    案吸食器中一起施用云云。然查被告於第1 次接受警詢（即
    為警查獲翌日凌晨）時係供稱：我是把甲基安非他命置於吸
    食器內，再於下方燒烤後吸食燃燒所生煙霧，海洛因則是摻
    在香菸內，再點菸吸食等語（見偵卷第9 頁），另對於當日
    員警詢問「查扣之酒精燈1 個作何用途？」，被告亦答稱：
    是將酒精燈點燃後，用來燒烤安非他命毒品用等語（見偵卷
    第8 頁），而未提及有用以燒烤海洛因等情，顯然其吸食海
    洛因、甲基安非他命並非採用同樣方式，而與其於本院審理
    時所辯不符。則被告前後互異之供述，自以初受警詢尚不及
    編撰，且與當日受詢問時前後相符之供述為可採，是其嗣於
    審理時之辯解，顯屬為減輕己身罪責所杜撰之詞，並無足採
    。是以，被告係基於各別犯意，而分別施用海洛因、甲基安
    非他命，洵堪認定，此外，並有顯示被告查獲時尿液檢出有
    嗎啡、甲基安非他命陽性反應之台灣檢驗科技股份有限公司
    98年4 月29日UL/2009/40669 號濫用藥物檢驗報告、台北縣
    政府警察局偵辦毒品案件尿液代碼表各1 份，及查獲照片10
    張（見偵卷第28至32、53頁），與吸食器1 個、海洛因3 包
    、甲基安非他命4 包扣案可證。從而，本案事證明確，被告
    犯行堪以認定，均應依法論科。
三、按觀察、勒戒或強制戒治執行完畢釋放後，5 年內再犯毒品
    危害防制條例第10條施用毒品之罪者，應依法追訴，毒品危
    害防制條例第23條第2 項定有明文。查被告前因施用毒品案
    件，經於97年10月22日執行完畢釋放，有臺灣高等法院被告
    前案紀錄表1 份在卷可參。是被告於上開處分執行完畢釋放
    後，5 年內再犯本案施用第一、二級毒品罪行，依前開法條
    之規定，應依法追訴，本院自得依法論罪科刑。
四、查海洛因、甲基安非他命分別係毒品危害防制條例第2 條第
    2 項所稱之第一級與第二級毒品，不得持有、施用，被告持
    以施用，核其所為，係犯違反毒品危害防制條例第10條第1
    項之施用第一級毒品罪及同條第2 項之施用第二級毒品罪。
    被告持有第一級、第二級毒品後進而施用，其持有之低度行
    為，皆為施用之高度行為所吸收，均不另論罪。被告所犯上
    開兩罪間，犯意各別，行為互殊，應分論併罰。爰審酌被告
    前有違反毒品危害防制條例，仍再犯本案，顯未能戒絕毒癮
    ，敗壞社會風氣，且畏罪否認犯行，難認已有悔意，及其施
    用毒品僅係戕害自身，尚未害及他人等一切情狀，分別量處
    如主文所示之刑，並定其應執行之刑，以資懲儆。
五、扣案粉末3 包、白色晶體4 包送驗結果，各檢出海洛因（總
    淨重3.28公克）、甲基安非他命（驗後總淨重5.5478公克）
    成分，分別有法務部調查局濫用藥物實驗室98年5 月4 日調
    科壹字第09823013900 號鑑定書（見本院卷第17頁）、交通
    部民用航空局航空醫務中心98年4 月27日航藥鑑字第098215
    2 號毒品鑑定書（見偵卷第45頁）各1 份附卷可佐，是該扣
    案粉末、晶體係分屬毒品海洛因、甲基安非他命無訛，又盛
    裝上開海洛因、甲基安非他命之空包裝袋，雖經與所盛裝之
    毒品分別鑑析其重量，惟因鑑定時一般係以傾倒之方式，將
    包裝袋內之第一級毒品倒出與包裝袋分離而稱重，必要時輔
    以刮杓刮取袋內粉末，然無論依何種方式分離，包裝袋內均
    有極微量之第一級毒品海洛因殘留，業經法務部調查局93年
    3 月19日調科壹字第09300113060 號函釋在案，有該函文附
    卷可按，足認前開空包裝袋7 只內均含極微量第一、二級毒
    品而無法析離，自應整體視為毒品，並依毒品危害防制條例
    第18條第1 項前段規定，不問屬於犯人與否，均宣告沒收銷
    燬之；而鑑驗耗損部分，既已滅失，自無庸再為沒收銷燬之
    諭知。另扣案吸食器1 個（即偵卷第24頁編號1 照片打圈處
    者），係被告所有並供本案吸食甲基安非他命所用之物，業
    據其供述明確（見本院卷第26頁反面），爰依刑法第38條第
    1 項第2 款宣告沒收。至於扣案之毒品分裝器1 組、電子磅
    秤2 台、帳冊3 本、分裝袋5 包、分裝勺8 支，雖據被告供
    稱係其所有，然亦稱與其本案施用毒品犯行無關（見偵卷第
    8 頁）；另扣案手機4 支，則無證據足認與被告本案犯行相
    關，且均為被告另案涉嫌販賣毒品案件之證物；又摻有海洛
    因之香菸1 支、酒精燈1 個、吸食器2 個，則據被告陳稱係
    男友李順榮所有，除其中酒精燈外復與其本案施用毒品犯行
    無涉（見偵卷第7 、8 頁、本院卷第26頁反面），爰均不予
    宣告沒收。
據上論斷，應依刑事訴訟法第299 條第1 項前段，毒品危害防制
條例第10條第1 項、第2 項、第18條第1 項前段，刑法第11條、
第38條第1 項第2 款、第51條第5 款，判決如主文。
本案經檢察官彭聖斐到庭執行職務。
中    華    民    國    98    年    7     月    22    日
              刑事第十庭  審判長法  官  彭全曄
                                法  官  陳正昇
                                法  官  洪珮婷
以上正本證明與原本無異。
如不服本判決應於收受送達後十日內向本院提出上訴書狀，並應
敘述具體理由；其未敘述上訴理由者，應於上訴期間屆滿後二十
日內向本院補提理由書（均須按他造當事人之人數附繕本）「切
勿逕送上級法院」。
                                書記官  陳永訓
中    華    民    國    98    年    7     月    22    日
附錄本案論罪科刑法條全文：
毒品危害防制條例第10條
施用第一級毒品者，處6 月以上 5 年以下有期徒刑。
施用第二級毒品者，處3 年以下有期徒刑。


司法院資訊處製作；財團法人民間司法改革基金會備份。
